【裁判字號】    94,交上易,310
【裁判日期】    950428
【裁判案由】    過失傷害
【裁判全文】
臺灣高等法院刑事判決               94年度交上易字第310號
上  訴  人  臺灣臺北地方法院檢察署檢察官
被      告  乙○○○
            甲○○
上列上訴人因被告過失傷害案件，不服臺灣臺北地方法院94年度
交易字第68號，中華民國94年11月8日第一審判決（起訴案號：
臺灣臺北地方法院檢察署93年度偵字第9563號），提起上訴，本
院判決如下：
    主  文
原判決撤銷發回臺灣台北地方法院。
    理  由
一、按告訴乃論之罪，其告訴應自得為告訴之人知悉犯人時起，
    於六個月內為之；告訴或請求乃論之罪，未經告訴、請求或
    其告訴、請求經撤回或已逾告訴期間者，應諭知不受理之判
    決，並不經言詞辯論為之，固為刑事訴訟法第二百三十七條
    、第三百零三條第三款、第三百零七條所明定。又犯罪之被
    害人得為告訴，被害人之法定代理人或配偶得獨立告訴，被
    害人已死亡者，得由其配偶、直系血親、三親等內之旁系血
    親、二親等內之姻親或家長家屬告訴，刑事訴訟法第二百三
    十二條、第二百三十三條第一項、第二項前段亦有明文。
二、本件原審判公訴不受理係以丙○○非有提出告訴之人，而被
    害人鐵潔元之配偶即有告訴權之人鍾蔡惠遲誤告訴期間為據
    原非無見，但查：
  (一)按『被害人之法定代理人或配偶，得獨立告訴。』刑事訴訟
    法第233條第1項定有明文，又委託他人代行告訴，衹須事實
    上足認其受有代行告訴之委託，不以提出代行告訴之證明函
    件為必要。（司法院院字第2481號解釋）再者，刑事訴訟法
    第242條第1項規定：告訴、告發、應以書狀或言詞向檢察官
    或司法警察局為之；其以言詞為之者，應制作筆錄。惟所稱
    應制作筆錄，乃係屬該管公務員之職責，並非科以告訴或告
    發人之義務，且按告訴係法律賦予被害人之公權，如告訴人
    已以言詞向該管公務員表明告訴之意思而履行合法之告訴程
    序，縱為書記官或司法警察人員之該管公務員未依法制作筆
    錄，其告訴仍能發生告訴之效力，自非得以公務員之疏失或
    怠惰，謂其告訴不合法定程式以未經告訴論，而影響告訴人
    之權益。（最高法院92年台非字第66號判決可資參照）。
  (二)經查，告訴人請求上訴狀已載明：丙○○於前往警局製作筆
    錄前，告訴人曾囑咐伊一定要提起告訴等語，又委任提出告
    訴並不以書面為必要，口頭委任亦可，是本件丙○○對於警
    察機關提出之告訴，究係以告訴人之代理人身分提出告訴，
    抑或以個人身分提出告訴，係本件告訴是否合法之關鍵。又
    原審據以認定告訴不合法者，無非係以丙○○之警詢筆錄為
    唯一依據，且丙○○民國93年3月28日及4月17日警詢筆錄固
    分別記載：『（你是否提出告訴？）我要對駕駛人：甲○○
    、乙○○○兩人提出傷害告訴。』、『（你是否堅持要對涉
    嫌人乙○○○提出傷害告訴？）我堅決要對乙○○○提出傷
    害告訴』，然丙○○當時究係如何對員警表示，是否因員警
    僅問及你是否要提出告訴，而忽略告知代鍾蔡惠提出告訴，
    而誤以為只要表示提出告訴即可，或丙○○已表明以告訴代
    理人身分提出告訴，但員警疏未詳細記載，凡此，均應傳訊
    丙○○、告訴人鍾蔡惠及對警員交互詰問到庭陳述，予以究
    明，況且本件被害人鍾潔元已因受傷嚴重而成為植物人，乃
    原審於有疑問時竟未就本件告訴是否合法部分詳為調查，仔
    細斟酌，僅憑卷內書證即予認本件告訴不合法容有不當，上
    訴意旨執此指摘原判決不當為有理由，應予撤銷發回原法院
    另為適當之判決。
三、據上論斷，應依刑事訴訟法第369條第1項後段、第372條，
    判決如主文。
中    華    民    國    95    年    4     月    28    日
                    刑事第七庭  審判長法  官  陳正雄
                                      法  官  許錦印
                                      法  官  蔡光治
以上正本證明與原本無異。
不得上訴。
                                      書記官  陳韋杉
中    華    民    國    95    年    5     月    2     日


司法院資訊處製作；財團法人民間司法改革基金會備份。
